【裁判字號】    98,訴,257
【裁判日期】    980914
【裁判案由】    違反槍砲彈藥刀械管制條例
【裁判全文】
臺灣士林地方法院刑事判決          98年度訴字第257號
公  訴  人  臺灣士林地方法院檢察署檢察官
被      告  乙○○
選任辯護人  黃銀河律師
上列被告因違反槍砲彈藥刀械管制條例案件，經檢察官提起公訴
（九十八年度偵字第六一二九號），本院判決如下：
    主  文
乙○○未經許可，寄藏可發射子彈具有殺傷力之霰彈槍，處有期
徒刑參年拾月，併科罰金新臺幣陸萬元，罰金如易服勞役，以新
臺幣壹仟元折算壹日。扣案如附表所示之物品均沒收。
    事  實
一、乙○○於民國（下同）九十七年十二月下旬某日晚上八、九
    時許，在臺北縣汐止市○○○路二六二號後方「三合停車場
    」，受丙○○（所涉槍砲彈藥刀械管制條例部分，由臺灣新
    竹地方法院檢察署偵查中）委託保管具殺傷力之土造轉輪霰
    彈槍二把（槍枝管制編號分別為第0000000000號
    及第0000000000號），即未經許可，將前開土造
    轉輪霰彈槍二把同時寄藏在臺北縣汐止市○○路○段五一五
    巷八八號斜對面鐵皮屋內。嗣經臺灣新竹地方法院檢察署檢
    察官指揮新竹市警察局第一分局員警實施通訊監察，並借提
    丙○○之友人甲○○，得知乙○○與丙○○間之前開委託協
    議，而於九十八年二月七日晚間七時許，徵得乙○○同意，
    在臺北縣汐止市○○路○段五一五巷八八號斜對面鐵皮屋執
    行搜索而查獲，並扣得上開霰彈槍二把、黑色手提袋一個。
二、案經新竹市警察局第一分局報告臺灣新竹地方法院檢察署呈
    請臺灣高等法院檢察署檢察長令轉臺灣士林地方法院檢察署
    檢察官偵查起訴。
    理  由
壹、程序方面
一、按證人、鑑定人依法應具結而未具結者，其證言或鑑定意見
    ，不得作為證據；又被告以外之人於審判外之言詞或書面陳
    述，除法律有規定者外，不得作為證據。刑事訴訟法第一百
    五十八條之三、第一百五十九條第一項分別定有明文。查證
    人甲○○於警詢所為之證述，係屬被告以外之人於審判外所
    為之陳述，因未經法定具結程序，亦無賦予證據能力之特別
    規定，依前開規定，應認無證據能力。
二、次按被告以外之人於審判外之陳述，雖不符前四條之規定，
    而經當事人於審判程序同意作為證據，法院審酌該言詞陳述
    或書面陳述作成時之情況，認為適當者，亦得為證據。當事
    人、代理人或辯護人於法院調查證據時，知有第一百五十九
    條第一項不得為證據之情形，而未於言詞辯論終結前聲明異
    議者，視為有前項之同意，刑事訴訟法第一百五十九條之五
    定有明文。查證人蔡深潭於偵查中所為之證述，雖係屬被告
    以外之人於審判外之陳述，然業經檢察官、被告及選任辯護
    人於本院九十八年八月十日準備程序時表示不爭執其證據能
    力，並於本院同年九月一日審理期日進行調查證據時對前開
    證據亦無聲明異議，而本院考量前開證人於偵查證述時，業
    經法定具結程序以擔保其證言之憑信性，又有全程錄音，所
    述亦屬其親身經驗之事，認前開證人於偵查證述之內容得為
    證據。
貳、得心證之理由
一、訊據被告對於寄藏前開土造轉輪霰彈槍二把等節均不爭執，
    惟否認係向丙○○購得，堅稱：因丙○○於九十七年十二月
    間下旬持前開土造轉輪霰彈槍二把前來，委託被告代尋買家
    並要求寄放，故同意丙○○將前開土造轉輪霰彈槍放置在臺
    北縣汐止市○○路○段五一五巷八八號斜對面鐵皮屋內冰箱
    上方凹槽中，綽號「大象」之男子係陪同丙○○前來等語。
二、經查：
  (一)訊據證人甲○○於本院審理時證稱：我的綽號叫「大象」，
    九十七年十二月下旬，因丙○○說他做的槍賣不出去，幾天
    後叫我載他去台北，我去他家他就放了壹包不知道什麼東西
    在我車上，快到台北途中丙○○說那是槍，之後我們就去台
    北縣汐止市○○○路二六二號後面乙○○開設之「三合停車
    場」，丙○○當面打開手提袋問乙○○要不要，一把三萬，
    另一把算相送，乙○○說土製的不要，丙○○就到旁邊跟乙○○說可否幫忙問問看有沒有人要，因為帶回新竹很危險可
    否借放幾天，乙○○沒有講話，就跟丙○○一起走了並帶著
    那袋槍，我就在停車場等他們回來，過了一個小時左右他們
    回到停車場，那袋槍就不見了，我也沒有看到乙○○有拿三
    萬元給丙○○，丙○○共計自己組裝五把槍，其中三把分別
    販售予呂建興二把、劉邦郎一把，我都有看到收錢等語明確
    ，核與被告前開所辯相符，查證人甲○○係於九十八年二月
    五日經警通知到場製作警詢筆錄，且於警詢時業已明確證述
    丙○○交付霰彈槍予被告時，雖有提及價格，但未收取任何
    款項或票據等語（偵查卷第五三頁），而被告係九十八年二
    月七日經警至其住所拘提、搜索未獲，而於同日主動至新竹
    市警察局第一分局偵查隊製作警詢筆錄，並於同日協同員警
    至臺北縣汐止市○○路○段五一五巷八八號斜對面的鐵皮屋
    起出前開霰彈槍，因此，被告應無從知悉員警之情資來源以
    及所涉案情，與證人甲○○事先勾串之可能，而兩者所述卻
    大致相符，是以，應認證人甲○○前開所述應屬事實，至被
    告與丙○○間之電話通聯，僅可推知被告與丙○○間之談話
    可能涉及槍枝一事，但尚無法據此推論被告係向丙○○購買
    前開霰彈槍而取得者，自應採取對被告較有利之認定，亦即
    被告受丙○○委託寄藏前開霰彈槍無疑。
  (二)被告寄藏前開霰彈槍一節，除據被告自白在卷外，扣案如附
    表所示之霰彈槍經囑託內政部警政署刑事警察局進行鑑驗結
    果亦認「送鑑長槍二枝，其中一枝（槍枝管制編號0000
    000000），認係土造轉輪霰彈槍，擊發功能正常，可
    供擊發適用子彈使用，認具殺傷力。另一枝（槍枝管制編號
    ：0000000000），認係土造轉輪霰彈槍，擊發功
    能正常，可供擊發適用子彈使用，認具殺傷力」，此有該局
    九十八年三月二十七日刑鑑字第０九八００二０八四一號函
    檢送之槍彈鑑定書及槍枝照片在卷可稽。此外，尚有新竹市
    警察局第一分局搜索、扣押筆錄、新竹市警察局槍枝初步檢
    視報告表（含照片）、現場照片在卷可資佐證，足證被告前
    開自白核與事實相符，應可採信，是以，本件事證已臻明確
    ，被告犯行洵堪認定，應依法論科。
三、論罪科刑：
  (一)按槍砲彈藥刀械管制條例上開條項之罪，係將「持有」與「
    寄藏」為分別之處罰規定，單純之「持有」，固不包括「寄
    藏」，但寄藏之受人委託代為保管，其保管之本身所為之「
    持有」，既係「寄藏」之當然結果，法律上自宜僅就「寄藏
    」行為為包括之評價，不應另就「持有」予以論罪（最高法
    院七十四年臺上字第三四００號判例參照），核被告前開所
    犯係違反槍砲彈藥刀械管制條例第八條第四項之未經許可寄
    藏其他可發射子彈具有殺傷力之霰彈槍罪，而其以一寄藏行
    為同時寄藏前開二把霰彈槍，應依想像競合犯論以一罪。至
    公訴人認被告所犯係同條項之未經許可持有其他可發射子彈
    具有殺傷力之霰彈槍一節，容有誤會。
  (二)按刑法第六十二條所稱「自首」，係指對於未被發覺之犯罪
    ，主動告知係其自己所犯願接受裁判而言，此所謂「發覺」
    ，僅須有偵查犯罪職權之公務員已知犯罪事實，並知其人有
    犯罪嫌疑，將其人列為偵查對像，即足當之，不以確知其人
    為該罪之真兇無誤為必要（最高法院七十八年度臺上字第四
    一一０號判決要旨參照）。斟之證人即新竹市警察局第一分
    局員警蔡深潭於偵查中證稱：被告不是自首，只是主動交付
    ，我至被告汐止執行拘提時，當場在被告家打電話給被告說
    是丙○○的案件，約他三點見面，起先被告說否認並撇清與
    丙○○的關係，後來播放監聽錄音內容，被告思索後方同意
    協同警方取出前開霰彈槍等語明確，並有拘票、拘提報告書
    、搜索票、搜索經過及結果陳報書、監聽錄音譯文在卷可佐
    證人前開所述，可證證人業已取得被告涉嫌槍枝案件之情資
    ，並執行拘提、搜索程序而發覺被告所涉案情後，被告方到
    案並交出槍枝，此與自首要件顯有未合，附此敘明。
  (三)爰審酌被告最近五年內未曾受有期徒刑以上刑之宣告，此有
    臺灣高等法院被告前案紀錄表及臺灣士林地方法院檢察署刑
    案資料查註紀錄表各一件在卷可按，素行尚可，兼衡其係受
    丙○○委託而寄藏前開霰彈槍，寄藏數量有二把，但未持有
    任何可供霰彈槍擊發之子彈，持有期間僅數月，亦未持之從
    事任何不法行為，而未對社會治安造成任何影響，更於員警
    發覺其犯罪後，主動協同員警起出，暨犯後自始坦承犯行等
    一切情狀，爰量處如主文所示之刑，併科罰金部分並諭知易
    服勞役之折算標準，以資懲儆。
  (四)末查扣案如附表所示之霰彈槍均屬違禁物，有前開槍彈鑑定
    書可按，應依刑法第三十八條第一項第一款諭知沒收。
據上論斷，應依刑事訴訟法第二百九十九條第一項前段，槍砲彈
藥刀械管制條例第八條第四項，刑法第十一條前段、第四十二條
第三項前段、第五十五條、第三十八條第一項第一款，判決如主
文。
本案經檢察官簡志龍到庭執行職務。
中    華    民    國    98    年    9     月    14    日
                  刑事第六庭審判長法  官  杜惠錦
                                  法  官  陳美彤
                                  法  官  黃欣怡
以上正本證明與原本無異。
如不服本判決，應於收受送達後10日內向本院提出上訴書狀，其
未敘述上訴之理由者並得於提起上訴後20日內向本院補提理由書
（均須按他造當事人之人數附繕本）。
                                  書記官  陳慧玲
中    華    民    國    98    年    9     月    14    日
附錄本案論罪科刑法條全文：
槍砲彈藥刀械管制條例第8條
未經許可，製造、販賣或運輸鋼筆槍、瓦斯槍、麻醉槍、獵槍、
空氣槍或第4 條第1 項第1 款所定其他可發射金屬或子彈具有殺
傷力之各式槍砲者，處無期徒刑或5 年以上有期徒刑，併科新臺
幣1 千萬元以下罰金。
未經許可，轉讓、出租或出借前項所列槍枝者，處5 年以上有期
徒刑，併科新臺幣1 千萬元以下罰金。
意圖供自己或他人犯罪之用，而犯前二項之罪者，處無期徒刑或
7年以上有期徒刑，併科新臺幣 1 千萬元以下罰金。
未經許可，持有、寄藏或意圖販賣而陳列第1 項所列槍枝者，處
3 年以上10年以下有期徒刑，併科新臺幣700 萬元以下罰金。
第 1 項至第 3 項之未遂犯罰之。
附表：查獲之物品
┌─┬──────────┬────┬──────────┐
│  │物    品    名    稱│ 數   量│  備            註  │
├─┼──────────┼────┼──────────┤
│1 │土造轉輪霰彈槍      │壹把    │槍枝管制編號：第1102│
│  │                    │        │034761號。          │
│  │                    │        │應沒收。            │
├─┼──────────┼────┼──────────┤
│2 │土造轉輪霰彈槍      │壹把    │槍枝管制編號：第    │
│  │                    │        │0000000000號。      │
│  │                    │        │應沒收。            │
└─┴──────────┴────┴──────────┘


司法院資訊處製作；財團法人民間司法改革基金會備份。
